【裁判字號】    96,訴,649
【裁判日期】    970513
【裁判案由】    殺人未遂
【裁判全文】
臺灣屏東地方法院刑事判決               96年度訴字第649號
公  訴  人  臺灣屏東地方法院檢察署檢察官
被      告  丙○○
指定辯護人  本院公設辯護人丁○○
上列被告因殺人未遂案件，經檢察官提起公訴（96年度調偵字第
128 號），本院判決如下：
    主  文
本件公訴不受理。
    理  由
一、公訴意旨略以：丙○○於民國95年7 月22日下午4 時許，與
    甲○○、乙○○一同在乙○○位於屏東縣牡丹鄉○○村○○
    路62號之住處廚房內飲酒聊天，嗣於同日下午4 時10分許，
    丙○○與甲○○因細故而起爭執，丙○○竟即持乙○○所有
    ，置放於廚房內桌上之檳榔刀，並基於殺人之犯意，朝甲○○之頭部砍殺，幸甲○○見狀旋即舉起左手格擋而不遂，惟
    仍致甲○○受有左前臂深度切割傷8 公分長併肌腱斷裂之傷
    害，嗣經警據報到場處理而查悉上情，並當場扣得檳榔刀1
    把，因認被告涉犯刑法第271 條第2 項、第1 項之殺人未遂
    罪嫌。
二、公訴意旨認被告涉有殺人未遂犯行，係以告訴人甲○○於警
    詢及偵查中之證述、證人乙○○於警詢之證述、高雄榮民總
    醫院95年7 月23日、95年7 月31日所出具之診斷證明書2紙
    、現場蒐證照片共7 張、扣案檳榔刀1 把，茲為論據。訊據
    被告固不否認於前開時、地有持檳榔刀傷害告訴人甲○○，
    惟堅決否認有何殺人未遂犯行，辯稱：伊沒有要殺甲○○之
    意思，當天是和告訴人甲○○、乙○○一同喝酒後，因為被
    告訴人甲○○打了一巴掌，才隨手拿刀子傷害他，並沒有要
    殺害告訴人甲○○，那天喝醉酒才會這樣等語。
三、證據能力部分：
  (一)刑事訴訟法第159 條之4 第2 款所稱從事業務之人於業務上
    或通常業務過程所須製作之紀錄文書、證明文書，因係於通
    常業務過程不間斷、有規律而準確之記載，且大部分紀錄係
    完成於業務終了前後，無預見日後可能會被提供作為證據之
    偽造動機，其虛偽之可能性小，除非該等紀錄文書或證明文
    書有顯然不可信之情況，否則有承認其為證據之必要。醫院
    診斷證明書係病患就診或就醫，醫師就其診斷治療病患結果
    ，所出具之證明書。醫師法第17條規定，醫師如無法令規定
    之理由，不得拒絕診斷書之交付。醫師係從事醫療業務之人
    ，病患如純為查明病因並以接受治療為目的，而到醫療院所
    就醫診治，醫師於例行性之診療過程中，對該病患所為醫療
    行為，於業務上出具之診斷書，屬於醫療業務上或通常醫療
    業務過程所製作之證明文書，自該當於上開條款所指之證明
    文書。本案卷附高雄榮民總醫院診斷證明書2 紙，符合刑事
    訴訟法第159 條之4 第2 款所定文書之要件，經查亦無顯不
    可信之情形，應有證據能力。
  (二)又按被告以外之人於審判外之陳述，雖不符刑事訴訟法第15
    9 條之1 至第159 條之4 之規定，而經當事人於審判程序同
    意作為證據，法院審酌該言詞陳述或書面陳述作成時之情況
    ，認為適當者，亦得為證據。當事人、代理人或辯護人於法
    院調查證據時，知有第159 條第1 項不得為證據之情形，而
    未於言詞辯論終結前聲明異議者，視為有前項之同意，刑事
    訴訟法第159 條之5 第1 項、第2 項分別定有明文。檢察官
    、被告及指定辯護人對於本判決所引用屏東縣警察局恆春分
    局扣押筆錄、扣押物品目錄表等證據，未於本院言詞辯論終
    結前爭執其證據能力，茲審酌該等書面陳述作成時之情況，
    並無不宜作為證據之情事，且本院認為以之作為本件論罪之
    證據，均與待證事實具有關聯性，作為本案之證據亦屬適當
    ，是依上開規定，自得為證據。
  (三)又卷附現場照片7 張及扣案物品照片1 張，均係傳達照相當
    時現場情況，而透過照片傳達的情形與現場真實情形，在內
    容上的一致性，透過機械的正確性來加以保障，換言之，照
    片並不存在人對現實情形的知覺、記憶所經常發生的表現錯
    誤，是照片之性質亦非供述證據，並無傳聞法則之適用，且
    於此亦別無證據證明上開資料有經偽造變造之情形，有證據
    能力。
四、經查：
  (一)按刑法上殺人罪與傷害罪之區別，乃以加害人有無殺意為斷
    ，是法院應審酌加害人之行為動機、手段、行為人對其行為
    客觀上足以造成死亡之結果，其主觀上確信之程度如何，是
    否預見其發生而不違反其本意，及其他情況證據等綜合判斷
    ，加害人使用之兇器及被害人所受之傷害程度，固不能據為
    認定有無殺意之唯一標準，但加害人使用之兇器、下手情形
    如何，及被害人所受之傷勢，於審究犯意方面，仍不失為重
    要參考資料；行為人於行為當時，主觀上是否有殺人之故意
    ，除應斟酌其使用之兇器種類、攻擊之部位、行為時之態度
    、表示外，尚應深入觀察行為人與被害人之關係、衝突之起
    因、行為當時所受之刺激、下手力量之輕重，被害人受傷之
    情形及行為人事後之態度等各項因素綜合予以研析（最高法
    院20年非字第104 號判例、44年台上字第373 號、78年台上
    字第5216號判例參照）。
  (二)證人即告訴人甲○○於偵查及本院審理時均具結證稱：伊與
    證人乙○○、被告3 人於95年7 月22日下午4 時許，共同在
    證人乙○○位於屏東縣牡丹鄉○○村○○路62號之住處廚房
    內飲酒聊天，結果聊天聊到一半，不知道何故，被告就拿刀
    子往伊頭部砍去，且伊馬上就用左手臂去檔且伊左手臂因此
    受有左前臂深度切割傷8 公分長併肌腱斷裂之傷害等語（參
    偵卷第11至12頁及本院卷第91至93頁）；核與證人乙○○於
    本院審理時所證述之情節相符（見本院卷第141 至143 頁）
    ，並有告訴人甲○○提出之前開診斷證明書2 張、蒐證照片
    11張附卷可稽（見警卷第29頁、偵查卷第23至26頁）及扣案
    檳榔刀1 把可資佐證，足徵被告確有持扣案之檳榔刀砍傷告
    訴人甲○○，致告訴人甲○○之左手受有左前臂深度切割傷
    8 公分長併肌腱斷裂之傷害，上開事實，應堪認定。
  (三)證人甲○○於本院審理時具結證稱：「（請簡述當天案發情
    形？）也不知道被告是誰，聊天聊到一半，被告就拿刀子砍
    我的頭部，我不知道何原因」、「（被告砍你有無說話？）
    沒有」等語（見本院卷第91至92頁）；另證人乙○○於本院
    審理亦具結時證稱：「（被告傷害甲○○之前，他們兩人有
    無發生衝突？）沒有發生衝突」、「（丙○○為何要拿刀砍
    傷甲○○？）我不知道，那我們喝醉了，我也不知道他為何
    要砍甲○○」、「（丙○○砍甲○○幾刀？）只砍了一刀」
    、「（甲○○的手有流血，甲○○的手流血之前被告有無喊
    叫或是說何話？）沒有，甲○○就走了，就向警察報案並到
    警局做筆錄」、「（被告的身材比你高大，你年紀比他大，
    你如何搶刀子下來？）我跟丙○○說不能這樣，被告就主動
    把刀子交給我的」、「（當天甲○○有無打丙○○的臉？）
    沒有」等語（見本院卷第142 至147 頁）。益徵被告與告訴
    人甲○○並不相識，亦無怨隙，前開舉措實基於被告酒後因
    細故而生衝突，衡情被告尚不至因此即萌生殺害告訴人甲○○之動機。況倘如被告確有殺害告訴人甲○○之故意，實可
    待告訴人甲○○酩酊大醉難以防備之際，一出手即令其傷重
    而無還手之餘力，豈可能捨此不為；且被告於持刀砍傷告訴
    人甲○○之左手臂後，一經證人乙○○之勸說，隨即停止上
    開傷害動作且立刻將其所持有之檳榔刀1 把交予證人乙○○
    。由此更可證明被告並無殺害告訴人甲○○之殺人犯意。
五、綜上所述，觀諸本件告訴人甲○○傷勢輕重程度、被告下手
    情形、刺擊之力道、行為時之態度、攻擊後之後續動作等，
    可認被告之前開行為與意在取人性命之殺人行為顯屬有間，
    此外，本院復查無其他積極證據足資認定被告有殺人犯意，
    則尚不能認定被告有何殺人之直接或間接故意，被告殺人未
    遂犯行，實屬不能證明。
六、末查，被告明知所持檳榔刀刀鋒銳利，對他人人身安全有高
    度之危險性，仍於上開衝突間持之砍傷告訴人甲○○，致告
    訴人甲○○受有上開之傷勢，則被告主觀上具有傷害告訴人
    甲○○身體之故意甚明，告訴人甲○○既因被告之持刀砍傷
    而受有前開傷害，則被告之故意傷害犯行，已堪認定，公訴
    人認被告所為係犯刑法第271 條第2 項、第1 項之殺人未遂
    罪嫌，容有誤會。
七、按告訴乃論之罪，告訴人於第一審辯論終結前，得撤回告訴
    ，又其告訴經撤回者，法院應諭知不受理之判決，刑事訴訟
    法第238 條第1 項，及第303 條第3 款定有明文。本件被告
    因殺人未遂案件，經檢察官提起公訴，惟本院認被告所為係
    犯刑法第277 條第1 項之傷害罪，業如前述，依同法第287
    條前段規定須告訴乃論，茲據告訴人甲○○於96年11月16日
    （本院審理中）已經與被告達成調解，並本院民事庭核定在
    案（96年度潮核字第1527號），且表明對於刑事責任不願意
    再追究之意，自應視為撤回告訴（最高法院79年度台非字第
    199 號裁判參照），此有屏東縣牡丹鄉調解委員會調解書1
    份在卷可稽（見本院卷第87頁）。揆諸首揭法條，自應諭知
    不受理之判決。
據上論斷，依刑事訴訟法第303 條第3 款，判決如主文。
本案經檢察官劉昀到庭執行職務。
中    華    民    國    97    年    5     月    13    日
                  刑事第一庭  審判長法  官  潘正屏
                                    法  官  曾吉雄
                                    法  官  許蓓雯
以上正本證明與原本無異。
如不服本判決應於收受本判決送達後十日內向本院提出上訴書狀
，其未敘述上訴理由者，並得於提起上訴後十日內向本院補提理
由書狀（均須按他造當事人之人數附繕本）「切勿逕送上級法院
 」
中    華    民    國    97    年    5     月    15    日
                                書記官  蘇雅慧


司法院資訊處製作；財團法人民間司法改革基金會備份。
